臺灣高等法院臺中分院刑事判決　　　100年度交上易字第885號
上　訴　人　臺灣臺中地方法院檢察署檢察官
被　　　告　許智聞
上列上訴人因被告過失傷害案件，不服臺灣臺中地方法院100年
度交易字第181號中華民國100年5月18日第一審判決（起訴案號
：臺灣臺中地方法院檢察署100年度偵字第1120號），提起上訴
，本院判決如下：
    主    文
原判決撤銷。
許智聞犯過失傷害罪，處拘役伍拾伍日，如易科罰金，以新臺幣
壹仟元折算壹日。緩刑貳年。
    犯罪事實
一、許智聞之普通小型車駕駛執照因交通違規，業經公路監理機
    關於民國95年11月26日逕行註銷，仍於99年7月17日（起訴
    書誤載為19日）上午，駕駛車牌號碼MU-1399號自用小客車
    ，沿臺中市○○區○○路往北方向行駛，於同日上午9時55
    分許，行經遼寧路與崇德二路口時，本應注意車前狀況，隨
    時採取必要之安全措施，而依當時情形，並無不能注意之情
    事，竟疏未注意及此，適有林玥吟騎駛車牌號碼6GA-153號
    重型機車，沿崇德二路往東方向行駛至前開路口，亦疏未注
    意己方號誌為閃光黃燈，車輛應減速接近，注意安全，小心
    通過路口，許智聞之自小客車右前車頭因而撞及林玥吟之機
    車右側車身排氣管處，致林玥吟人車倒地後，受有右側大腳
    指內側兩處擦傷之傷害。
二、案經林玥吟訴請臺灣臺中地方法院檢察署檢察官偵查起訴。
    理    由
壹、證據能力部分：
一、按被告以外之人於審判外之陳述，雖不符刑事訴訟法第159
    條之1至之4等四條之規定，而經當事人於審判程序同意作為
    證據，法院審酌該言詞陳述或書面陳述作成時之情況，認為
    適當者，亦得為證據，當事人、代理人或辯護人於法院調查
    證據時，知有刑事訴訟法第159條第1項不得為證據之情形，
    而未於言詞辯論終結前聲明異議者，視為有前項之同意。刑
    事訴訟法第159條之5定有明文。本案林玥吟於檢察官偵訊時
    以告訴人身分所為之陳述，其性質屬於證人於審判外之陳述
    ，而為傳聞證據，且查無符合刑事訴訟法第159條之1至之4
    等四條之情形，原雖無證據能力，然上開供述證據內容，業
    經本院審理時予以提示並告以要旨，且經被告表示意見，被
    告已知上述供述證據乃傳聞證據，卻未表示無證據能力，本
    院審酌上開供述證據係檢察官依法所製作，以之作為本案之
    證據並無不當，而有證據能力。
二、除法律另有規定外，實施刑事訴訟程序之公務員因違背法定
    程序取得之證據，其有無證據能力之認定，應審酌人權保障
    及公共利益之均衡維護，刑事訴訟法第158條之4定有明文。
    本案所引用之非供述證據，並無證據證明係實施刑事訴訟程
    序之公務員違背法定程序所取得，且經本院於審理中提示並
    告以要旨而為調查時，檢察官及被告均未表示無證據能力，
    自應認均具有證據能力。
貳、認定犯罪事實之證據及理由：
一、被告許智聞對其與告訴人林玥吟於前揭時地發生車禍乙事，
    自始至終均坦承不諱，且於檢察官偵訊、原審及本院審理中
    均表示本件車禍之發生其與告訴人雙方均有過失，並經告訴
    人林玥吟於檢察官偵訊中指訴：「我是閃黃燈，我遠遠有看
    到對方慢慢行駛，他慢慢撞過來我才知道，他是車子右邊的
    保險桿撞到我的排氣管，我人就倒了。」等語明確（參他卷
    第16頁筆錄）。復有臺中市○○○道路交通事故當事人登記
    聯單、道路交通事故現場圖、道路交通事故照片、中國醫藥
    大學附設醫院所出具內載告訴人受有前揭傷害之診斷證明書
    等附卷可稽（參他卷第5-13頁）。
二、按汽車行駛時，駕駛人應注意車前狀況，並隨時採取必要之
    安全措施，道路交通安全規則第94條第3項定有明文。今被
    告駕車沿臺中市○○區○○路往北方向行駛，行至該路與崇
    德二路之交叉路口時，自應注意前揭交通安全規定，而依當
    時情形，並無不能注意之情事，卻疏未注意，致釀成本件車
    禍，被告行為顯有過失甚明，且其過失行為與告訴人受傷間
    具有相當因果關係（詳如前述）。至於告訴人於騎車行經閃
    光黃燈路口，未減速接近，注意安全，小心通過等疏失，並
    無礙於被告本件過失罪責之成立。本件事證明確，被告犯行
    應堪認定。
、論罪科刑部分：
一、核被告所為，係犯刑法第284條第1項前段之普通過失傷害罪
    。又被告之普通小型車駕駛執照因交通違規，業經公路監理
    機關於95年11月26日註銷，此經被告坦承在卷，並有本院依
    公路監理電子閘門所查得之註銷資料存卷可佐（參本院卷第
    10頁），是其本件駕駛MU-1399號自用小客車，自屬無駕駛
    執照駕車，其因而致告訴人受傷，依道路交通管理處罰條例
    第86條第1項規定，應加重其刑。
二、原審據以論罪科刑，固非無見。惟原審判決未認定被告本件
    係屬無照駕駛，並依道路交通管理處罰條例第86條第1項規
    定，加重其刑，則有未合。檢察官上訴意旨復為前開之指摘
    ，為有理由，本院自應將原審判決予以撤銷改判。爰審酌被
    告並無前科紀錄（參臺灣高等法院被告前案紀錄表），素行
    尚佳，自始至終均坦承不諱，犯後態度良好，已與告訴人達
    成和解，並在本院審理中給付和解金新臺幣4萬元完畢，本
    件車禍告訴人與有過失，且所受傷害尚屬輕微等一切情狀，
    量處如主文所示之刑，並諭知易科罰金之折算標準。
三、被告未曾受有期徒刑以上刑之宣告，此有臺灣高等法院被告
    前案紀錄表在卷可證，且本件屬告訴乃論之罪，若被告於原
    審辯論終結前與告訴人達成和解並給付和解金，依常情告訴
    人應會撤回告訴，而被告於原審判決後，方在本院審理中給
    付和解金完畢，告訴人雖無法撤回告訴，惟仍當庭表示「被
    告有賠就好了，對本案沒有意見」（參本院卷第26頁筆錄）
    ，本院因認被告經此次起訴審判教訓後，當知所警惕，信無
    再犯之虞，本件所宣告之刑以暫不執行為適當，乃併予宣告
    緩刑2年，以啟自新。
據上論斷，應依刑事訴訟法第369條第1項前段、第364條、第299
條第1項前段，刑法第284條第1項前段、第41條第1項前段、第74
條第1項第1款，刑法施行法第1條之1第1項、第2項前段，道路交
通管理處罰條例第86條第1項，判決如主文。
本案經檢察官徐錫祥到庭執行職務。
中    華    民    國   100    年    8     月    18    日
            刑事第七庭    審判長法  官  林  榮  龍
                                法  官  王  義  閔
                                法  官  李  秋  娟
上列正本證明與原本無異。
不得上訴。
                                書記官  詹  錫  朋
中    華    民    國   100    年    8     月    18    日
附錄論罪科刑法條
刑法第284條第1項前段：
因過失傷害人者，處6月以下有期徒刑、拘役或500元以下罰金。